【裁判字號】    97,聲判,41
【裁判日期】    970807
【裁判案由】    聲請交付審判
【裁判全文】
臺灣板橋地方法院刑事裁定              97年度聲判字第41號
聲  請  人  中租迪和股份有限公司
代  表  人  乙○○
代  理  人  趙培宏律師
            邱任晟律師
被      告  丙○○
            甲○○
上列聲請人因被告詐欺等案件，不服臺灣高等法院檢察署97年度
上聲議字第2582號駁回再議之處分（原不起訴處分案號：臺灣板
橋地方法院檢察署96年度偵字第25384 號、96年度偵緝字第676
、1342號），聲請交付審判，本院裁定如下：
    主  文
聲請駁回。
    理  由
一、本件聲請交付審判意旨如附件刑事聲請交付審判理由狀所載
    。
二、按告訴人不服上級法院檢察署檢察長或檢察總長認再議為無
    理由而駁回之處分者，得於接受處分書後10日內委任律師提
    出理由狀，向該管第一審法院聲請交付審判。法院認為交付
    審判之聲請不合法或無理由者，應駁回之。刑事訴訟法第25
    8 條之1 、第258 條之3 第2 項前段，分別定有明文。次按
    交付審判制度，係對於檢察官不起訴或緩起訴裁量權制衡之
    一種外部監督機制，法院僅就檢察官所為不起訴或緩起訴之
    處分是否正確加以審查，以防止檢察機關濫權，依此立法精
    神，法院就聲請交付審判案件之審查，所謂「得為必要之調
    查」，其調查證據之範圍，自應以偵查中曾顯現之證據為限
    ，不可就告訴人新提出之證據再為調查，亦不可蒐集偵查卷
    外之證據，否則將與刑事訴訟法第260 條之再行起訴規定混
    淆不清，亦將使法院僭越檢察官之職權，而有回復「糾問制
    度」之虞；且法院裁定交付審判，即如同檢察官提起公訴使
    案件進入審判程序，是法院裁定交付審判之前提，必須偵查
    卷內所存證據已符合刑事訴訟法第251 條第1 項規定「足認
    被告有犯罪嫌疑」而檢察官應提起公訴之情形，亦即該案件
    已經跨越起訴門檻，否則，縱或法院對於檢察官所認定之基
    礎事實有不同之判斷，但如該案件仍須另行蒐證偵查始能判
    斷應否交付審判者，因交付審判審查制度並無如同再議救濟
    制度得為發回原檢察官續行偵查之設計，法院仍應依同法第
    258 條之3 第2 項前段之規定，以聲請無理由而裁定駁回（
    臺灣高等法院91年4 月25日第1 次刑事庭庭長法律問題研究
    會議決議意旨參照）。再按犯罪事實應依證據認定之，無證
    據不得認定犯罪事實；又不能證明被告犯罪者，應諭知無罪
    之判決；刑事訴訟法第154 條第2 項、第301 條第1 項分別
    定有明文。又所謂證據，係指直接間接足以證明犯罪行為之
    一切證人、證物而言；且事實之認定，應憑證據，如未能發
    現相當證據，或證據不足以證明，自不能以推測或擬制之方
    法，以為裁判基礎，最高法院30年上字第128 號、40年臺上
    字第86號判例均可資參考。末按刑事訴訟上證明之資料，無
    論其為直接或間接證據，均須達於通常一般之人均不致有所
    懷疑，而得確信其為真實之程度，始得據為有罪之認定，若
    其關於被告是否犯罪之證明未能達此程度，而有合理懷疑之
    存在，致使無從形成有罪之確信，根據「罪證有疑，利於被
    告」之證據法則，即不得遽為不利被告之認定，有最高法院
    76年度臺上字第4986號判例可稽。
三、經查：
（一）本件聲請人告訴被告詐欺等案件，先經臺灣板橋地方法院
      檢察署檢察官以96年度偵字第25384 號、96年度偵緝字第
      676 號、第1342號為不起訴處分在案；聲請人不服聲請再
      議，再經臺灣高等法院檢察署檢察長以97年度上聲議字第
      2582號駁回其再議之聲請，此經本院依職權調取前揭偵查
      卷證核閱無誤。而原不起訴處分書及再議駁回處分書已就
      卷內調查所得之證據詳予論述，並認告訴人所指訴被告二
      人涉犯偽造文書、詐欺等犯行，罪嫌不足。本院審核上開
      處分書就如何認定被告二人並無聲請人所指詐欺、偽造文
      書等犯行之理由，從形式上觀之，並無何違背經驗法則或
      論理法則之處。
（二）又證人即中租迪和公司職員郭嘉豪於偵查中到庭證稱：「
      （是否曾經辦被告二人之應收帳款承購業務？）有。在94
      年9 月去公司洽詢，94年10月簽約，我是那時候的經辦人
      。當時他們是跟大眾公司拿訂單、合約意向書．．．（當
      時是否有和告訴人公司知會過？）有，我當時是和林明志
      接洽的，他當時的確有跟我表示這個交易很快就會進行。
      （當時簽約時交易是否已經發生了？）簽約時交易還沒有
      發生，是預計在11月時交易，我們是等應收帳款確實發生
      之後再另外簽立轉讓應收帳款的合約。（有無跟伊索公司
      簽約？）我們在94年10月14日有跟伊索公司簽立國際應收
      帳款管理合約書，這是針對伊索公司潛在可能發生的應收
      帳款概括承受，另外在94年12月1 日針對伊索公司與大眾
      公司的應收帳款再簽立一份國際應收帳款管理通知書。（
      伊索公司之應收帳款是否有融資？）有。關於跟大眾公司
      交易的部分，應收帳款總共融資新臺幣4500萬，我們在94
      年10月17日曾發過介紹信給新加坡大眾母公司告知伊索公
      司債權已轉讓等語（見95年度他字第4743號卷第67頁）。
      又稱：「當時伊索公司是我的客戶，我先跟客戶簽一個應
      收帳款買賣合約書，當時交易尚未發生，等到他們的貨物
      出口，報關文件都下來了，債權才算成立。債權成立後，
      我會用Ｅ－ＭＡＩＬ或電話向買方確認這交易有無正式成
      立，林明志說交易已成立了。（後來有再簽轉讓合約嗎？
      ）沒有。（後來有再跟大眾電子公司確認交易是否已發生
      嗎？）有，我是在收到伊索公司開的商業發票到期後，我
      有跟林明志確認，他就跟我說交易並沒有發生。在放款以
      前，中租迪和公司還會跟大眾電子公司知會，相關處理的
      人是黃錫苑。．．．撥款前一定會跟買方的代表人或是相
      關交易的連絡人做確認，經確認後才會撥款。我們當初有
      跟林明志、被告二人開過很多次會議，結論是確認交易何
      時要開始進行」等語（見96年度偵緝字第1342號卷第46至
      48頁）。另證人即中租迪和公司職員黃錫苑亦於偵查中到
      庭證稱：其有打電話跟林明志確認過有無與伊索公司交易
      ，當時林明志是說有等語（見96年度偵緝字第1342號偵卷
      第64~65 頁）。再參以證人即臺灣企銀職員黃國華則到庭
      證言：要放款之前，我有向台灣大眾公司員工照會，台灣
      大眾公司表示確實是跟伊索公司有來往，而林明志及被告
      2 人放款前都有去過分行，洽談未來合作的可能性，撥款
      後，林明志亦曾至分行等語 (見95年度他字第4743號偵卷
      第68頁、96年度偵緝字第1342號偵卷第64~65 頁)， 並有
      被告庭呈之報關單、多媒體產品使用合約書以資佐證（見
      96年度偵緝字第1342號偵卷第30~39 頁）。是由上開證人
      之證述內容及相關文件參互以觀，台灣大眾公司與伊索公
      司間應確有交易往來或進行交易中。並且聲請人公司相關
      承辦人員亦向台灣大眾公司作過交易之確認，實難逕認被
      告二人有偽造文書或施用何詐術而使聲請人陷於錯誤之情
      。
（三）至關於聲請意旨另所指諸項原不起訴處分書有漏未調查之
      證據等情，縱使屬實，惟法院就聲請交付審判案件之審查
      ，其調查證據之範圍，自應以偵查中曾顯現之證據為限，
      不可就告訴人新提出之證據再為調查，亦不可蒐集偵查卷
      外之證據，否則將與刑事訴訟法第260 條之再行起訴規定
      混淆不清，已如前述。是本院審核現有卷證資料，認原偵
      查、再議機關依偵查所得證據以被告犯罪嫌疑不足，而先
      後為不起訴處分及再議駁回處分，核無不合；聲請意旨所
      指不起訴及駁回再議等處分為不當，聲請交付審判，非有
      理由，應予駁回。
據上論斷，應依刑事訴訟法第258條之3第2項前段裁定如主文。
中    華    民    國    97    年    8     月    7     日
                  刑事第七庭  審判長法  官  胡堅勤
                                    法  官  吳佳穎
                                    法  官  李君豪
以上正本證明與原本無異。
本件裁定不得抗告。
                                    書記官  林文達
中    華    民    國    97    年    8     月    8     日


司法院資訊處製作；財團法人民間司法改革基金會備份。
